【裁判字號】    92,自,599
【裁判日期】    921215
【裁判案由】    侵占
【裁判全文】
臺灣臺中地方法院刑事裁定                          九十二年度自字第五九九號
    自  訴  人  信泰交通企業有限公司
    代  表  人  乙○○
    被      告  甲○○
右列被告因侵占案件，經自訴人提起自訴，本院裁定如左：
    主  文
自訴駁回。
    理  由
一、按法院或受命法官於自訴案件第一次審判期日前訊問及調查結果，如認為案件有
    刑事訴訟法第二百五十二條至第二百五十四條之情形者，得以裁定駁回其自訴，
    同法第三百二十六條第三項定有明文。
二、本件自訴意旨略稱：被告甲○○於民國（以下同）九十二年五月三十日，向自訴
    人信泰交通企業有限公司伊租用車牌號碼五０三─ＬＵ號、豐田廠牌營業小客車
    一部，約定每日租金新臺幣（以下同）五百元，雙方並簽立計程車出租約定承諾
    切結書，自訴人始將上開車輛交付被告使用；詎被告竟意圖為自己不法之所有，
    於承租期間履履藉詞拖延給付租金，自九十二年六月九日起至今，共積欠租金計
    一萬八千五百元，並將該車輛占為己有，避不見面，致使自訴人無法與其聯絡，
    自訴人曾於日前委託律師代為發函向其催討及委由臺中何厝郵局以存證信函終止
    計程車出租約定承諾切結書，並請求還返上開車輛，然被告均未予理會，拒不歸
    還上開車輛，因認被告涉犯刑法第三百三十五條第一項之侵占罪嫌等云云。
三、按犯罪事實應依證據認定之，無證據不得認定犯罪事實，又不能證明被告犯罪者
    ，應諭知無罪之判決，刑事訴訟法第一百五十四條第二項、第三百零一條第一項
    分別定有明文；又刑法上之侵占罪，須持有人變易其原來之持有意思而為不法所
    有之意思，始能成立，如僅將持有物延不交還或有其他原因致一時未能交還，既
    乏主觀要件，即難遽以該罪相繩，最高法院六十八年臺上字第三一四六號著有判
    例可資參照；訊據被告固不否認其曾於前開時地，向自訴人租用上開車輛後，未
    依約繳納租車款之事實，惟堅決否認有何侵占犯行，辯稱：因身體狀況不佳無法
    開車，將車輛停放路旁，未將車輛侵占等語，並提出診斷證明書一紙為證；
    經查：被告所辯稱其向自訴人租用前開車輛後，因身體狀況不佳，無法駕駛該營
    業小客車，以將該車輛歸還等語，已提出醫院診斷證明書一紙為據，該診斷證明
    書內載：被告於九十二年六月五日、九十二年六月八日二次因「美尼爾徵候群」
    、「嚴重頭暈症」等病症而就醫，與自訴狀內載被告自九十二年六月九日起未給
    付租金之時間點相符；又自訴人之代表人乙○○到庭陳稱：「被告有租過一年多
    的車，後來自己買車有個人牌。」、「車輛已開回來，車是放在復興路口。車子
    看起來有一陣子沒有開。車子沒有被破壞。」、「與被告認識十多年，被告以前
    信用很好。」、「被告是經濟不好自己的車子賣掉，才向我租車來用。」等語，
    則依據自訴人之代表人之陳述內容，其與被告已認識十多年，之前被告信用狀況
    良好，而被告係將車輛停放在臺中市○○路口，已有相當時間未使用，該車輛亦
    未被破壞等語，自顯無客觀之事證足認被告有將該車輛加以變賣、出質等之將車
    輛予以侵占入己之情事，是本件依據自訴人所提之事證尚不足以認定被告有將該
    車輛予以侵占入己之犯行，揆諸首揭判例意旨之說明，被告所為自尚與侵占罪之
    構成要件有間，難遽以該罪論擬，是被告所辯尚堪採信，自應認被告侵占罪嫌尚
    有不足。至自訴人所指被告遲不給付租金云云，實屬一般民事之遲延給付，應循
    民事途徑請求，附此敘明。
據上論斷，應依刑事訴訟法第三百二十六條第三項、第二百五十二條第十款裁定如主
文。
中      華      民      國      九十二      年    十二    月    十五    日
                                臺灣臺中地方法院刑事第五庭
                                        審 判 長 法  官 梁堯銘
                                                 法  官 林慧英
                                                 法  官 巫淑芳
右正本證明與原本無異。
如不服本裁定應於送達後五日內向本院提出抗告狀。
                                                 書記官
中      華      民      國      九十二      年    十二    月    十五    日


司法院資訊處製作；財團法人民間司法改革基金會備份。
